【裁判字號】    95,聲再,10
【裁判日期】    951226
【裁判案由】    聲請再審
【裁判全文】
臺灣士林地方法院刑事裁定              95年度聲再字第10號
聲  請  人  甲○○
選任辯護人  鄭庭壽律師
上列聲請人即受判決人因過失傷害案件，對於本院中華民國95年
6 月26日94年度交簡上字第59號第二審確定判決，聲請再審，本
院裁定如下：
    主  文
再審之聲請駁回。
    理  由
一、聲請再審意旨略以：聲請人即受判決人甲○○前因過失傷害
    案件，不服本院士林簡易庭94年度湖交簡字第108 號第一審
    刑事簡易庭有罪判決，上訴經本院合議庭以94年度交簡上第
    59號第二審確定有罪判決，因不得上訴第三審而確定。惟原
    審法院所為之確定判決，有重要證據漏未審酌及發現確實之
    新證據，其分述如下：
  (一)重要證據漏未審酌：1.證人即被害人翁君哲於審理中證稱，
    當時被告的車子應該算是停著。2.目擊證人即鍾國揚亦於警
    詢、審理中證稱，對向堵車，肇事當時被告駕駛之車號CB-
    5277號自小客車屬於靜止狀態。綜上證詞，肇事當時被告所
    駕駛之車輛繫屬靜止之狀態，且前、後、左、右均有車輛，
    動彈不得自無行（動）為，惟被害人翁君哲所騎乘車號CGV-
    038 號重型機車突然由對向駛入延平北路南往北方向之外側
    車道，因前有一輛公車及小客車欲右轉南京西路（聲請人誤
    植為南京東路）方向，導致翁君哲即時切出並靠內側行駛，
    會車時，被害人見公車右轉未減速慢行，竟左偏轉內側車道
    ，又前因未保持安全間隔，及車速動態行駛約30至40公里，
    再以未注意車前狀況下，自行衝向被告於靜止狀態中之自小
    客車左後視鏡後，因重心不穩，連人帶車左側車身倒地成傷
    。惟原審法院對此「被告車靜止不動狀態，沒有行為，係被
    害人駕駛機車自行衝撞成傷，被告應無過失」之重要證據漏
    未審酌，為被告之利益，依法聲請再審云云。
  (二)發現確實之新證據：1.證人翁君哲機車之受損情形為：右後
    鏡斷掉、左側身擦地痕、左前車頭撞痕，有臺北市警察局大
    同分局交通分隊道路交通事故補充資料表及車損照片等資料
    附於偵卷可證。如上所載，就證人翁君哲之機車「右後視鏡
    斷掉」，從其毀損位置觀之，被害人機車衝向被告車前必有
    「碰」一聲，即翁君哲機車右後視鏡碰撞他人車輛折斷的聲
    音，又依證人翁君哲自述，前有公車右轉，其自外側車道轉
    向內側車道直行，如附圖所示應是蛇行，因閃避右側他人汽
    車不小心右後視鏡先行碰撞他人汽車後，致該右後視鏡折斷
    ，復以機車失衡再轉向，故其左車身倒向靜止不動之被告車
    輛之左後視鏡後，繼而倒地，才有左側車身擦地痕，否則被
    害人機車左側車頭與被告左後視鏡擦撞後，被害人機車應倒
    向右側車身擦地才對。從而，有發現確實「即被害人右後視
    鏡折斷及『碰』聲」之新證據，足以證明被害人先與他車擦
    撞，再撞向被告車倒地。2.就肇事當時天候「視距良好」及
    「光線暮光」（按暮光是太陽下山前之光線，並非黑暗，原
    審依據證人不實證言解釋為黑暗顯有錯誤），此有台北市○
    ○○○○道路交通事故調查報告表可證，且有警員李浦銘現
    場製作道路交通事故調查表，其係按天候填寫「視距良好」
    及「光線暮光」，況且下午4 點55分，自無黑暗視線不清情
    形，原審逕行認定暮光視線不良，顯然不當，今發現此現場
    調查表載明「視距良好」「光線暮光」並有警員李浦銘可資
    證明之確實新證據，為被告之利益，爰依法聲請再審云云。
二、按刑事訴訟法第421 條規定，因重要證據漏未審酌而聲請再
    審者，應於送達判決後20日內為之。經查，本件聲請人即受
    判決人甲○○係於95年7 月10日收受本院94年度交簡上字第
    59號刑事判決，此有本院送達證書1 紙在卷可稽，其得聲請
    再審之末日為同年月30日，該日適逢週日，依法以其次日代
    之，聲請人甲○○於95年7 月31日向本院聲請再審，合於法
    定20日期間之規定，合先敘明。
三、按刑事訴訟法第421條規定：「不得上訴於第三審法院之案
    件，除前條規定外，其經第二審確定之有罪判決，如就足生
    影響於判決之重要證據漏未審酌者，亦得為受判決人之利益
    ，聲請再審」，所謂因重要證據漏未審酌而聲請再審者，係
    指該證據於案情有重要關係且未經審酌者而言，如證據業經
    法院本其自由心證予以取捨及判斷，僅係對此持相異評價，
    即不能以此為由聲請再審（最高法院89年度台抗字第30號裁
    定參照）。又上開「重要證據」，必須該證據「足生影響於
    判決」，方有適用，即該證據已足認定受判決人應受無罪、
    或免訴、或輕於原審所認定之罪名方有其適用，如不足以推
    翻原審所認定罪刑之證據，即非足生影響於原判決之重要證
    據。經查：原確定判決理由內已綜合被告之自白、被害人翁
    君哲、證人鍾國揚等證述之情節，及被告車與告訴人機車擦
    撞之情形，認定「聲請人所駕駛之小客車係靜止在公車後方
    ，而該小客車之左前車頭向外突出，即車禍發生前聲請人應
    有駕駛小客車左偏之動作」，並於原確定判決論斷綦詳。而
    證據之憑信力如何，由法院依綜合調查之結果為斟酌取捨，
    此乃事實審法院職權認定之範圍。證人翁君哲、鍾國揚既均
    已在審理中作證，並經原確定判決就其證詞予以斟酌取捨而
    為前揭認定，並非未經審酌翁君哲、及鍾國揚之證詞。聲請
    人猶以被害人翁君哲證稱：「當時被告車子應該算是停著的
    」、及證人鍾國揚證稱：「對向堵車，肇事當時被告駕駛之
    車號CB- 5277號自小客車屬於靜止狀態」等語，主張此係重
    要證據漏為審酌，顯屬誤解，該等證詞均經審酌，自無足生
    影響於原確定判決之重要證據漏未審酌之情形。
四、按刑事訴訟法第420 條第1 項第6 款所謂「發現確實之新證
    據」，係指該證據於事實審法院判決前業已存在，為法院與
    當事人所不知，不及調查斟酌，至其後始行發現，且就證據
    本身形式觀察，固不以絕對不須經過調查程序為條件，但必
    須顯然可認為足以動搖原有罪確定判決，而為受判決人無罪
    、免訴、免刑或輕於原判決所認罪名之判決者為限。故受理
    聲請再審之最後事實審法院，應就聲請再審理由之所謂「新
    證據」，是否具備事實審判決前已經存在，為法院、當事人
    所不知，事後方行發見之「嶄新性」，及顯然可認足以動搖
    原有罪確定判決，應為無罪、免訴、免刑或輕於原判決罪名
    之「顯然性」二要件，加以審查，為判斷應否准予開始再審
    之準據（最高法院八十五年度台抗字第三０八號判決參照）
    。是本條所規定者須為足生影響於判決之重要證據，未經原
    確定判決審酌者，始足當之，茍業經原確定判決審酌，或非
    足生影響於判決之重要證據，均不得據以聲請再審。又若僅
    係聲請傳訊證人，或他人於事後追述當時所見情形之空洞言
    詞，而顯然無法推翻原確定判決所憑之證據者，即非該款所
    謂確實之新證據。（最高法院28年抗字第8 號、33年抗字第
    70號分別著有判例及92年台抗字第295 號裁判可資參照）。
    查：(一)本件告訴人機車右後視鏡斷掉之證據，係於事實審法
    院判決前業已存在，並經本院於原判決理由欄記載（見原確
    定判決第5 頁(四)第3 行），而經證據取捨後認定事實為被害
    人之機車左前車頭與聲請人小客車之左前車頭、左後視鏡擦
    撞明確，雖原判決就被害人機車之右後視鏡斷掉之證據並未
    多加敘述，但此證據顯然並非為法院、當事人所不知，不及
    調查斟酌，至其後始行發現之「新證據」。再者，該機車右
    後視鏡斷掉之可能原因多端，聲請人以該斷裂之右後視鏡逕
    指為被害人先與他車擦撞，再撞向被告車云云，純屬臆測，
    顯然係就不足動搖原有罪之確定判決之枝節問題任意指摘，
    聲請人提出此部分證據，缺乏前開「顯然性」，而不能使聲
    請人受有利之裁判，自非適法之再審理由。(二)另聲請人認本
    件台北市○○○○○道路交通事故調查報告表記載：肇事當
    時天候「視距良好」、「光線暮光」，及製表之警員李浦銘
    可為證人，均為發現確實新證據云云。然查，聲請人上開所
    稱之證據，其中台北市○○○○○道路交通事故調查報告表
    （見偵查卷第10 1、102 頁），業據為原判決之證據之一，
    原判決另審酌中央氣象局臺北氣象站逐日雨量資料、員警拍
    攝之事故現場相片，及參酌被害人翁君哲、證人鍾國揚等人
    之證詞，及聲請人自白「當時確實下大雨」等情，而認定事
    故當時天氣確實有天雨、天色昏暗，視線不良等情形。聲請
    人此部分之主張，無非係關於本院確定之判決，就案內所有
    證據本於調查所得心證，分別定其取捨，而為事實之判斷，
    本屬職權之行使；又證據之證明力，亦即證據之價值判斷，
    由事實審法院本其自由心證，依據證據法則，而為合理之判
    斷，係屬法院依職權之合法行使，從而聲請人此部分所述理
    由，無非係就證據之取捨再行爭執而已，該道路交通事故調
    查報告表顯非事實審法院於判決後始行發現而不及調查斟酌
    之「新證據」，與刑事訴訟法第420 條第1 項第6 款規定之
    再審事由要件不符。至於聲請人所聲請傳喚之證人即當天製
    作上開事故調查表之警員李浦銘，縱其將來證稱當時「視距
    良好」，仍不足以推翻其有關「光線暮光」、「下雨」等記
    載，及上開其他證人所述「雨勢甚大、天色昏暗、視線不清
    」等情，爰認不足以確實動搖原確定判決。
五、綜上所述，聲請人主張原確定判決有重要證據漏未審酌、及
    依刑事訴訟法第420 條第1 項第6 款聲請再審，均與再審之
    要件不符，本件再審之聲請，難認為有理由，應予駁回。
中    華    民    國    95    年    12    月    26    日
                  刑事第七法庭審判長法  官  趙文卿
                                    法  官  王俊雄
                                    法  官  周政達
上正本證明與原本無異。
如不服本裁定應於送達後五日內向本院提出抗告狀。
                                    書記官  陳佳伶
中    華    民    國    95    年    12    月    26    日


司法院資訊處製作；財團法人民間司法改革基金會備份。
